【裁判字號】    92,自,353
【裁判日期】    920610
【裁判案由】    侵占
【裁判全文】
臺灣臺北地方法院刑事判決                          九十二年度自字第三五三號
    自  訴  人  甲○○
    被      告  乙○○
右列被告因侵占案件，經自訴人提起自訴，本院判決如左：
    主  文
乙○○無罪。
    理  由
一、自訴意旨略以：自訴人甲○○於九十年二月間向被告乙○○承租臺北市○○區○
    ○街一一三巷八之一號三樓三０五室房屋，押金新臺幣（下同）三萬六千元。惟
    自訴人自九十年四月二十日起，因案被羈押在臺灣士林看守所，自訴人之朋友竟
    趁機前往自訴人前開租住處，以大搬家方式竊取自訴人財物，適為被告所發覺，
    請管區警員前往查問，又退還押金一萬零五百元給宋裕仁。自訴人得知上情後，
    去函被告詢問為何只退還一萬零五百元，並請求被告將押租金餘額退還自訴人，
    未見被告回應，因認被告涉犯刑法第三百三十五條第一項侵占等罪嫌云云。
二、按犯罪事實應依證據認定之，無證據不得推定其犯罪事實。如不能證明被告犯罪
    者，應諭知無罪之判決，刑事訴訟法第一百五十四條、第三百零一條第一項分別
    定有明文。又告訴人之告訴，係以使被告受刑事訴追為目的，是其陳述是否與事
    實相符，仍應調查其他證據以資審認，有最高法院五十二年臺上字第一三００號
    判例要旨可為參照。本件自訴案件亦應得引用前開判例要旨。次按刑事訴訟法上
    所謂認定犯罪事實之證據，係指足以認定被告確有犯罪行為之積極證據而言，該
    項證據自須適合於被告犯罪事實之認定，始得採為斷罪資料；如未能發現相當證
    據，或證據不足以證明，自不能以推測或擬制之方法，以為裁判之基礎，最高法
    院二十九年上字第三一０五號、四十年臺上字第八六號分別著有判例可佐。
三、自訴意旨認被告涉犯前開罪嫌，無非以：被告迄未退還押租金，並舉存證信函副
    本、收件回執、宋裕仁判決書各一份，為其論據。經本院傳訊被告到庭，被告否
    認有何自訴意旨所指之犯行，辯稱並未侵占自訴人之財物等語。
四、經查：（一）按侵占罪之成立要件須「意圖為自己或第三人不法之所有，而侵占
    自己持有他人之物」，刑法第三百三十五條第一項定有明文，亦即侵占罪之主觀
    要件，須持有人變易其原來之持有意思而為不法所有之意思始足該當，本件自訴
    人向被告合法承租系爭房屋，並繳有押租金，核此被告收受押租金之行為，並非
    為自訴人持有財物，至於被告於租約終止後，有否返還全額押租金之義務，應係
    民事上之履約問題，自訴意旨亦未有其他佐證可以證明被告持有自訴人之財物，
    又有變易其原來之持有意思而為不法所有之意思，自與侵占罪之要件並不相符；
    （二）再按背信罪之成立要件須「為他人處理事務，意圖為自己或第三人不法之
    利益，或損害本人之利益，而為違背其任務之行為，致生損害於本人之財產或其
    他利益」，刑法第三百四十二條定有明文，依照本件雙方所簽定之契約內容，被
    告並未受自訴人之委託處理事務，而自訴人所指被告返還押租金之義務，復非為
    他人處理事務，即查無變更自訴意旨所訴法條之餘地。綜核前開情形，縱使被告
    於租賃契約終止後遲未履行返還押租金義務，亦核屬民事糾葛，宜循民事途徑解
    決。本院復查無其他積極之證據，足認被告確有侵占、背信等情事，本件不能證
    明被告有自訴人所訴之犯行，依法應諭知無罪之判決，以免冤抑。
據上論斷，應依刑事訴訟法第三百四十三條、第三百零一條第一項，判決如主文。
中      華      民      國    九十二    年      六      月      十      日
                                        臺灣臺北地方法院刑事第六庭
                                            法  官  黃程暉
右正本證明與原本無異。
如不服本判決，應於判決送達後十日內，向本院提出上訴狀。
                                            書記官  張華瓊
中      華      民      國    九十二    年      六      月      十一    日


司法院資訊處製作；財團法人民間司法改革基金會備份。
